【裁判字號】    97,訴,368
【裁判日期】    980106
【裁判案由】    第三人異議之訴
【裁判全文】
臺灣屏東地方法院民事判決               97年度訴字第368號
原      告  福慧園實業股份有限公司
法定代理人  乙○○
訴訟代理人  林春華律師
被      告  彰化商業銀行股份有限公司
法定代理人  丙○○
訴訟代理人  庚○○
            子○○
            甲○○
被      告  壬○○
            寅○○
                      弄11號.
            辛○○
            丑○○
            戊○○
            財將企業股份有限公司
法定代理人  癸○○
訴訟代理人  丁○○
被      告  富悅大飯店有限公司
法定代理人  己○○
上列當事人間第三人異議之訴事件，本院於民國97年12月23日言
詞辯論終結，判決如下：
    主  文
原告之訴駁回。
訴訟費用由原告負擔。
    事實及理由
一、被告壬○○、寅○○經合法通知無正當理由未於最後言詞辯
    論期日到場，被告丑○○、戊○○、富悅大飯店有限公司則
    經合法通知，無正當理由未於言詞辯論期日到場，核無民事
    訴訟法第386 條各款所列之情形，爰依原告之聲請，准其一
    造辯論而為判決。
二、原告主張：原告多年前出資興建如附表所示編號1 部分增建
    建物，作為商業用途，因該增建部分為未保存登記建物，其
    法律上之所有權是屬於原始出資興建之原告所有，而非屬被
    告富悅大飯店有限公司所有，並有銀行資金明細表為證。詎
    被告彰化商業銀行股份有限公司未予詳查，於本院97年度執
    字第4016號強制執行程序，竟將如附表所示編號1 部分增建
    建物併予查封拍賣，顯已損害原告之權益過甚，原告自有依
    法主張確認其所有權非為被告富悅大飯店有限公司所有之必
    要，為此提起本件訴訟，並聲明：(一)確認本院97年度執字第
    4016號強制執行事件中之執行標的物即拍賣公告建物標示表
    編號2 所列（即如附表編號1 備考欄）所示：「建號349 之
    增建等全部，一至六樓旅館、游泳池、置物間、涼棚等」之
    所有權為原告所有。(二)本院97年度執字第4016號強制執行事
    件，對前開不動產之執行程序應予撤銷。
三、被告方面：
(一)、被告彰化商業銀行股份有限公司則以：按所有人於原有建築
    物之外另行增建者，如增建部分與原有建築物無任何可資區
    別之標識存在，而與之作為一體使用者，因不具構造上及使
    用上之獨立性，自不得獨立為物權之客體，原有建築物所有
    權範圍因而擴張，以原有建築物為擔保之抵押權範圍亦因而
    擴張。倘增建部分於構造上及使用上已具獨立性，即為獨立
    之建築物。苟其常助原有建築物之效用，而交易上無特別習
    慣者，即屬從物，而為抵押權之效力所及。若增建部分已具
    構造上之獨立性，但未具使用上之獨立性而常助原有建築物
    之效用者，則為附屬物。其使用上既與原有建築物成為一體
    ，其所有權應歸於消滅；被附屬之原有建築物所有權範圍因
    而擴張，抵押權之範圍亦同。是從物與附屬物雖均為抵押權
    之效力所及，惟兩者在概念上仍有不同（最高法院88年度台
    上字第485 號判決意旨參照）。如附表所示編號1 部分增建
    建物係作為游泳池、置物間、涼棚及旅館之用，未具使用上
    之獨立性而常助原有建築物之效用。又坐落屏東縣恆春鎮○
    ○○段195 、196 、197 、198 、199 地號土地均為被告富
    悅大飯店有限公司所有，如附表所示編號1 部分增建建物中
    ，涼棚、置物間、旅館部分是坐落同段196 地號土地上，另
    泳池則是坐落同段195 與196 地號2 筆土地上，均為原建物
    即建號349 號之部分，並設有圍牆及護欄與外界隔絕，非透
    過原有建築物對外出入之門戶，無法與外界相通，且與原有
    建築物無任何可資區別之標識存在，而與之作為一體使用，
    是以如附表所示編號1 部分增建建物因不具構造上及使用上
    之獨立性，自不得獨立為物權之客體，原有建築物所有權範
    圍因而擴張，同為被告富悅大飯店有限公司所有。至原告提
    出之銀行資金明細表，無法證明其為如附表所示編號1 部分
    增建建物之起造人，故原告提起本件訴訟，顯無理由等語置
    辯，並於本院聲明：如判決主文所示。
(二)、被告壬○○、寅○○未於最後言詞辯論期日到場，茲據其前
    到場略以：其為執行債權人，並聲明：如判決主文所示。
(三)、被告辛○○：其為執行債權人，其餘答辯與被告彰化商業銀
    行股份有限公司相同等語置辯，並聲明：如判決主文所示。
(四)、被告財將企業股份有限公司：原告迄今無法提出契約書證明
    增建部份為其出資興建，其餘答辯與被告彰化商業銀行股份
    有限公司相同等語置辯，並聲明：如判決主文所示。
(五)、被告丑○○、戊○○、富悅大飯店有限公司未於言詞辯論期
    日到庭辯論，復未提出任何書狀作何答辯或聲明。
四、原告主張本院97年度執字第4016號強制執行事件中之執行標
    的物即拍賣公告建物標示表編號2 所列（即如附表編號1 備
    考欄）所示：建號349 之增建等全部，一至六樓旅館、游泳
    池、置物間、涼棚等之建物為伊所建造云云，固據提出照片
    、銀行出資明細表為證（見本院卷第81至85-1頁），然附表
    所示建物究竟如何興建，原告並未能舉證證明其雇用何人興
    建、何時興建，何時完成等情事，是以僅憑其提出之資金明
    細尚不足以認定其為建造之人；另查，附表備考欄所示之各
    項增建物涼棚、置物間、旅館等增建建物現為彰化商業銀行
    股份有限公司聲請強制執行中，為兩造所不爭執，然自原告
    提出之現況照片與被告彰化商業銀行股份有限公司提出平面
    圖而觀，前揭增建建物均與原有附表編號1 之旅館即建號34
    9 號相連接，而成為主建物之部分，性質上無從區隔具構造
    上之獨立性質，而可認成為獨立之建物甚明；次按「動產與
    他人之不動產相結合，須已成為不動產之重要成分，即非經
    毀損或變更其物之性質，不能分離，且以非暫時性為必要，
    始可因附合而由不動產所有人取得動產所有權。」最高法院
    著有88年度台上字第1526號民事判決可供參考，而查本件關
    於泳池部分，係建在土地上而附合成為土地之部分，非經破
    壞其泳池結構難以與土地分離，參酌前揭最高法院判決意旨
    ，應認建築泳池所使用之水泥、石塊等動產材料之所有權因
    附合成為土地之部分，均無獨立之所有權，而由土地所有權
    人取得所有權可堪認定。原告既未能證明其為建造人，其主
    張顯無可採，從而其訴請確認為附表備考欄之增建建物所有
    權人，及請求撤銷本院97年度執字第4016號強制執行事件中
    對前開不動產之執行程序，於法均屬無據，應予駁回。
五、本件事證已臻明確，兩造其餘主張、陳述及立證方法，經核
    於判決不生影響，爰不逐一論列，附此敘明。
據上論結：原告之訴為無理由，依民事訴訟法第385 條第1 項前
段、第78條，判決如主文。
中    華    民    國    98    年    1     月    6     日
                  民事第一庭    法  官  潘快
┌────────────────────────────────────────┐
│附表：                                                                          │
├──┬──┬────┬─────┬──────────┬──┬────┬────┤
│編號│建號│基地坐落│建築式樣主│建物面積（平方公尺）│權利│最低拍賣│保證金額│
│    │    │        │要建築材料├────┬─────┤範圍│價格（新│（新臺幣│
│    │    ├────┤及房屋層數│樓層面積│附屬建物主│    │臺幣）  │）      │
│    │    │建物門牌│          │合    計│要建築材料│    │        │        │
│    │    │        │          │        │及用途    │    │        │        │
├──┼──┼────┼─────┼────┼─────┼──┼────┼────┤
│01  │349 │屏東縣恆│          │        │          │全部│320萬元 │64萬元  │
│    │    │春鎮恆春│          │        │          │    │        │        │
│    │    │南段. 地│          │        │          │    │        │        │
│    │    │號      │          │        │          │    │        │        │
│    │    ├────┤          │        │          │    │        │        │
│    │    │.       │          │        │          │    │        │        │
├──┼──┴────┴─────┴────┴─────┴──┴────┴────┤
│備考│增建等全部   一至六樓旅館、游泳池、置物間、涼棚等                         │
└──┴─────────────────────────────────────┘
正本係照原本作成。
如不服本判決，應於收受送達後二十日內向本院提出上訴書狀，
其未表明上訴理由者，應於提出上訴後二十日內向本院補提理由
書狀（均須按他造當事人之人數附繕本）
                                書記官  黃麗燕
中    華    民    國    98    年    1     月    6     日


司法院資訊處製作；財團法人民間司法改革基金會備份。
